臺灣花蓮地方法院民事判決
109年度重訴字第47號
原      告  蘇慧娟即千田運動器材行

            陳進義  
共      同
訴訟代理人  林政雄律師
            劉佳盈律師
被      告  張鳳娟  
訴訟代理人  邱一偉律師
複  代理人  萬鴻鈞律師
上列當事人間請求侵權行為損害賠償事件，本院於民國111年5月
23日言詞辯論終結，判決如下：
    主  文
被告應給付原告蘇慧娟即千田運動器材行新臺幣（下同)2,174,0
40元，及自民國(下同)109年8月25日起至清償日止，按週年利率
百分之5計算之利息。
被告應給付原告陳進義10,082,762元，及自109年8月25日起至清
償日止，按週年利率百分之5計算之利息。
原告其餘之訴駁回。
訴訟費用由原告蘇慧娟、陳進義各負擔百分之22、百分之7，餘
由被告負擔。
本判決第1、2項於原告蘇慧娟、陳進義分別以724,680元、3,360
,920元為被告預供擔保後，得假執行。但被告如分別以2,174,04
0元、10,082,762元為原告蘇慧娟、陳進義預供擔保，得免為第1
、2項之假執行。
原告其餘假執行之聲請駁回。
    事實及理由
一、原告主張：
  ㈠原告為夫妻，緣花蓮縣○○市○○段000○號建物（門牌號碼為花
    蓮縣○○市○○路000號，下稱系爭房屋）為原告陳進義所有，
    其中3樓後半、4樓及5樓屋凸作為陳進義及其家人起居使用
    （下稱系爭房屋自用部分）、1、2樓及3樓前半段出租予原
    告蘇慧娟經營千田運動器材行，作為販售運動用品之店面、
    辦公室、會議室並存放貨物庫存之用（下稱系爭房屋出租部
    分）。而被告所有同段908建號建物（門牌號碼為同市○○路0
    0號，下稱被告房屋）則坐落鄰近系爭房屋。
　㈡詎被告房屋於民國108年10月12日發生失火，火勢並蔓延致系爭房屋燒毁坍陷，屋内之財物均付之一炬（下稱本件火災)，嗣經花蓮縣消防局提供火災調查資料内容顯示，起火地點為被告房屋、起火處為「1樓東側北面天花板處内侧一帶」、起火原因為「不排除為電氣因素所造成的可能性較大」，足認本件火災係被告房屋天花板内側電氣因素所致，被告既為被告房屋之所有權人，即應維護該屋建物構造、設備及用電之安全，惟卻因其過失致生本件火災，使原告受有下列損害：
  　⒈蘇慧娟部分：
　　  ⑴蘇慧娟自107年1月1日至111年12月31日向陳進義承租系
        爭房屋出租部分，今因遭本件火災燒毀，存放倉庫之貨
        物亦全數毁損，該期間無法繼續營業所生之損失，實屬
        所失利益。以系爭房屋自本件火災發生後尚剩餘38個月
        （即108年11月1日至111年12月31日）之租賃期間，及
        以千田運動器材行106、107年度銷售額計算每月平均營
        業利潤為160,519.8元，依財政部公布之其他運動用品
        及器材零售（行業分類編號為4762-99)類別之同業利潤
        標準之淨利率為10%計算，蘇慧娟因本件火災所受不能
        營業損失金額為6,099,752元（計算式：160,519.838(
        月)＝6,099,752，元以下四捨五入，下同），自得向被
        告求償。
　　  ⑵退步言，縱認蘇慧娟無從以系爭房屋出租部分剩餘租賃
        期間作為營業損失之計算基礎，惟其欲待系爭房屋原地
        重建後重新營運，亦符合常情，故得以重建期間為營業
        損失之計算基準，而系爭房屋自本件火災發生起至109
        年2月間拆除之日止，蘇慧娟確實無法營業，另推估系
        爭房屋重建至蘇慧娟得再行營業期間約為2年，總計蘇
        慧娟有2年3個月之營業損失，故蘇慧娟得請求被告賠償
        營業損失之金額至少為4,334,035元（計算式：160,519
        .8×27(月)＝4,334,035）。
　　⒉陳進義部分：
　　　⑴系爭房屋之重建費用6,182,723元：
　　　  系爭房屋因本件火災而完全毁損，業經拆除，僅能請求
        重建費用以代回復原狀。又重建費用經估價須花費19,6
        00,000元，然考量建物之折舊，則暫以重建費用之50%
        為請求損害賠償金額，扣除陳進義因蘇慧娟就系爭房屋
        向富邦產物保險股份有限公司投保火災險（下稱系爭保
        險)所獲系爭房屋毀損之保險金3,617,277元，爰請求被
        告賠償房屋重建費用6,182,723元（計算式：19,600,00
        050%－3,617,277＝6,182,723）。
　　　⑵系爭房屋5樓屋凸增建費578,700元及系爭房屋自用部分
        冷氣機（下稱系爭家用冷氣機)損失297,990元：
　　　　陳進義於107年9月增建系爭房屋5樓屋凸，用以放置系
        爭家用冷氣機之室外機，總計花費工程費578,700元、
        及冷氣機價款297,990元，自得請求被告賠償。
      ⑶系爭房屋自用部分之内部財物損失300,000元：
　      系爭房屋自用部分内部財物已因本件火災而受嚴重毀損
        ，且因受損財物品項繁多，難以全然細數，衡之常情，
        一般人購買家具或生活用品，實無可能歷年逐一保留購
        買憑證，若欲提出每筆物品之購入單據顯有重大困難，
        且依陳進義自行整理此部分之損失全額已達3,739,529
        元，爰依民事訴訟法第222條第2項規定，請求酌定系爭
        房屋自用部分之財物經計算折舊後之損失為800,000元
        ，再扣除陳進義前因系爭保險所獲系爭房屋自用部分內
        動產毀損保險金500,000元，被告自應再給付陳進義300
        ,000元。
      ⑷系爭房屋出租部分之租金損失3,040,000元：
        系爭房屋出租部分自107年1月1日至111年12月31日，以
        每月租金80,000元出租予蘇慧娟，今因本件火災燒毀，
        致陳進義無法繼續收取租金，又該租金為陳進義已訂計
        劃所可取得之租金收益，應屬民法第216條所稱之所失
        利益，故陳進義應得請求被告賠償剩餘租期共38個月之
        租金利益損失3,040,000元。
      ⑸因系爭房屋自用部分燒毀而向他人租屋居住所支出之租
        屋費用828,000元：
        系爭房屋經燒毀拆除後，已不能供陳進義及其家人住居
        使用，故在系爭房屋重建前，陳進義僅能另向他人承租
        房屋供家人居住使用，而需每月支出租金23,000元。復
        因陳進義於原地重建房屋預估需花費2至3年 （不含裝
        潢需花費之時間），故陳進義自108年11月1日至房屋重
        建完畢為止之租金支出為828,000元（計算式：23,000
        元36個月＝828,000 元），自得請求被告賠償。
  ㈢爰依民法第184條第1項前段、第191條第1項規定，分別請求
    被告賠償上揭損害等語。並聲明：⒈被告應給付蘇慧娟6,099
    ,752元，及自起訴狀繕本送達翌日起至清償日止，按年息5%
    計算之利息。⒉被告應給付陳進義11,227,413元，及自起訴
    狀繕本送達翌日起至清償日止，按年息5%計算之利息。⒊原
    告願供擔保，請准宣告假執行。
二、被告則以：
　㈠伊對於應就系爭房屋失火燒毀一事負全責，並不爭執；但就
    原告所請求賠償之項目及金額，爭執如下：
    ⒈蘇慧娟部分：
　　  千田運動器材行因本件火災是否受有任何營業損失，未見
      蘇慧娟有任何舉證或說明。又蘇慧娟除千田運動器材行外
      ，仍有另外兩間運動器材店可分擔千田運動器材行之客源
      ，故難認有營業損失，況近期因疫情影響，其營業額應有
      所減少，不同意以千田運動器材行106、107年度銷售額及
      該行業之同業利潤標準之淨利率計算營業損失。
　  ⒉陳進義部分：
　　  ⑴系爭房屋之重建費用：
　　　  陳進義未提出具體證據證明系爭房屋確有19,600,000元
        之重建費用，且縱有重建之必要，亦應折舊，另對系爭
        房屋之面積，亦有爭執。
      ⑵系爭房屋5樓屋凸增建費、系爭家用冷氣機及系爭房屋自
        用部分之内部財物等損失金額，陳進義所提之證據均為
        其自行製作，尚難認為真實。
      ⑶系爭房屋出租部分之租金損失：
        原告為夫妻關係，實無簽立租賃契約由蘇慧娟支付租金
        與陳進義之可能，故兩者簽立之租賃契約尚難認定為真
        實，亦未見蘇慧娟有給付租金之事實。
　　  ⑷另行租屋費用之支出：　
　  　  陳進義之戶籍在臺東市新生路，系爭房屋之燒火是否致
        其需另行租屋之必要，亦非無疑。
  ㈡並為答辯聲明：⒈原告之訴駁回。⒉如受不利判決，被告願供
    擔保請求宣告免予假執行。
三、本件不爭執事項（見卷二第282-284頁）：
  ㈠被告為被告房屋之所有權人。
  ㈡陳進義為系爭房屋之所有權人，並將系爭房屋出租部分出租
    予蘇慧娟經營千田運動器材行，作為販售運動用品之店面、
    辦公室、會議室並存放貨物庫存之用，租賃期間自107年1月
    1日至111年12月31日，每月租金為80,000元。
  ㈢本件火災依花蓮縣消防局火災原因調查鑑定書：108年10月12
    日之本件火災起火地點為被告房屋（即花蓮縣○○市○○路00號
    ）、起火處為「1樓東側北面天花板處內側一帶」、起火原
    因為「不排除為電器因素所造成的可能性較大」，且系爭房
    屋因本件火災而燒毀，本件事故應由被告負全責。
  ㈣蘇慧娟所經營的千田運動器材行，106、107年不含稅銷售額
    分別為19,666,209元、18,858,543元。
  ㈤依國稅局108年度營利事業各業所得暨同業利潤標準所載之「
    其他運動用品及器材零售」（行業分類編號為4762-99）之
    同業利潤標準之淨利率為10%。
  ㈥蘇慧娟主張的營業損失部分，應扣除其因本件火災事故後所
    不用再給付之系爭房屋出租部分租金。
  ㈦系爭房屋為「地上4層座北朝南長條狀鋼構鐵皮建築物」，其
    「建物登記謄本」載明系爭房屋1、2、3樓分別為191.82、2
    11.60、37.35平方公尺，系爭房屋3樓的面積與2樓相同，且
    陳進義於系爭房屋加蓋2樓夾層及第5樓屋凸（即4樓頂增建
    ）。
  ㈧系爭房屋第3樓增建的部分於火災發生前5年興建完成，材質
    與第5樓相同，為鋼鐵造蓋鐵皮浪板建物。
  ㈨花蓮縣建築師公會鑑定報告書之鑑定範圍為系爭房屋的1至3
    樓，未包括增建的第4、5樓部分。並經鑑定系爭房屋之原始
    起造的工程費用為7,570,777元；「應建部分」之原始起造
    的工程費用，預估金額為13,204,019元；裝潢損失部分，1
    樓店舖部分為1,044,460元、2樓以上（2、3樓）為971,570
    元。
  ㈩依花蓮縣建築師公會補充鑑定結論，系爭房屋1至3樓的原始
    起造工程費用7,570,777元，依建物完成日期79年11月、火
    災發生日期108年11月，屋齡29年，依花蓮縣各類房屋耐用
    年數及折舊標準表折舊率為1.5%，耐用年數45年，殘值率32
    .5%，經核算折舊後現值為4,277,489元。4樓增建之折舊後
    現值，以4樓面積211.6平方公尺，鋼鐵造蓋鐵皮浪板，計算
    其建造成本為2,880,405元，依建物完成日期107年9月、火
    災發生日期108年11月，依花蓮縣各類房屋耐用年數及折舊
    標準表折舊率為1.38%，耐用年數52年，殘值率28.24%，經
    核算折舊後現值為2,840,655元。
  陳進義於107年9月除增建上揭第4樓增建外，另於4樓頂增建
    鐵皮屋（即5樓屋凸）作為系爭家用冷氣機之室外機機房使
    用，支出5樓屋凸鐵皮屋工程款578,700元。
  系爭房屋於本件火災發生前，因已向富邦產險公司投保系爭
    險，故陳進義就系爭房屋1、2樓、2樓夾層、3樓、4樓「建
    築物」毀損部分，業經富邦產險公司給付保險金3,617,277
    元，富邦產險公司業已就此部分依保險代位對被告求償，本
    件陳進義請求被告賠償系爭房屋毀損部分，應扣除此部分保
    險金給付。
  陳進義因本件火災致系爭房屋毀損，而向訴外人謝美鳳承租
    房屋36個月居住使用，每月租金為23,000元。
  富邦產險公司就系爭房屋失火所製作之出險理賠案結案公證
    報告(下稱系爭公證報告）之理算金額欄，分為⒈建築物、⒉
    營業裝修、⒊營業生財、⒋貨物、⒌建築物內動產等5個理賠部
    分，其中「⒌建築物內動產」項下保險金額為500,000元，求
    償金額為3,739,529元，實際賠償金額與保險金額相同(即為
    500,000元)。
四、本件爭點（見卷二第284-285頁）：
  ㈠蘇慧娟請求有無理由？
　　蘇慧娟請求108年11月1日至111年12月31日之38個月的營業
    利益損失6,099,752元有無理由？
  ㈡陳進義請求有無理由？
    ⒈陳進義因系爭房屋燒毀，而請求賠償第1至4樓6,182,723元
      及5樓578,700元之重建金額損害，有無理由？
      ⑴系爭房屋(包含5樓屋凸）之面積為何？
      ⑵陳進義就系爭房屋遭燒毀所受之損害，究應以「原起造
        價格」或以「重建費用」計算折舊，始為合理？
    ⒉陳進義請求系爭房屋自用部分之内部財物損失300,000元及
      系爭家用冷氣機損失297,990元，有無理由？
      ⑴系爭房屋內部扣除千田運動器材行之營業裝修、營業生
        財、貨物之損失外，其內部財物損失為何？
      ⑵系爭公證報告中「⒌建築物內動產」，是否已將系爭家用
        冷氣機之損失列入計算？
    ⒊陳進義請求系爭房屋出租部分自108年11月1日至111年12月
      31日之租金利益損失3,040,000元，有無理由？
    ⒋陳進義請求租屋費用828,000元有無理由？　　　
五、本院之判斷： 　
　㈠按因故意或過失，不法侵害他人之權利者，負損害賠償責任
    ；土地上之建築物或其他工作物所致他人權利之損害，由工
    作物之所有人負賠償責任，民法第184條第1項前段、第191
    條第1項本文定有明文。又負損害賠償責任者，除法律另有
    規定或契約另有訂定外，應回復他方損害發生前之原狀；不
    能回復原狀或回復顯有重大困難者，應以金錢賠償其損害；
    損害賠償，除法律另有規定或契約另有訂定外，應以填補債
    權人所受損害及所失利益為限。依通常情形，或依已定之計
    劃、設備或其他特別情事，可得預期之利益，視為所失利益
    ，同法第213條第1項、第215條、第216條亦有規定。本件系
    爭房屋因本件火災而燒毀，被告應就本件火災負全責等情，
    業為兩造所不爭執，已如前揭三、㈢所述，是被告自應依上
    揭規定對原告因本件火災所受損害負賠償責任。
　㈡蘇慧娟之營業損失請求，以2,174,040元為有理由，逾此部分
    則無理由。
　　⒈查蘇慧娟自107年1月1日起至111年12月31日止，向陳進義
      承租系爭房屋出租部分經營千田運動器材行，以作為販售
      運動用品之店面、辦公室、會議室並存放貨物庫存之用乙
      情，已如前揭三、㈡所述。而本件被告雖主張應以蘇慧娟
      實際不能營業的月數計算營業損失期間，然並未提何計算
      標準供本院審酌，復未主張以蘇慧娟合理另覓店址並為相
      應運營準備期間為營業損失期間；另審酌蘇慧娟所主張系
      爭房屋於本件火災後至原地重建後重新營運期間為27個月
      (即本件火災至系爭房屋於109年2月間拆除，再加計2年之
      重建及整備開店期間），相較其主張自本件火災發生翌月
      起至系爭租約租期屆至之日止（即108年11月1日至111年1
      2月31日）共38個月，更貼近蘇慧娟因本件火災而客觀上
      無法營業之實情。從而，本件以火災發生後至原地重建後
      重新營運期間共27個月為營業損失期間，自屬合理。
　　⒉又千田運動器材行於106、107年不含稅銷售額分別為19,66
      6,209元、18,858,543元；且依國稅局108年度營利事業各
      業所得暨同業利潤標準所載之「其他運動用品及器材零售
      」（行業分類編號為4762-99）之同業利潤標準之淨利率
      為10%等情，已如前揭三、㈣、㈤所述，故千田運動器材行
      於106、107年間每月平均營業利潤金額為160,520元【計
      算式：(19,666,209＋18,858,543)／2410%＝160,520，元以
      下四捨五入】。再以上揭蘇慧娟之營業損失期間27月計算
      ，故蘇慧娟之營業損失金額為4,334,040元（計算式：160
      ,52027＝4,334,040）。
　　⒊至被告雖不同意以同業利潤標準計算上揭營業損失，並主張蘇慧娟另有兩間店面（店名亦千田運動器材）可分擔千田運動器材行之營業額，且因新冠肺炎疫情影響，運動用品銷售業績遠不如前，故不能以火災發生前之同業利潤標準計算云云（見卷二第99-100頁）。惟被告此部分所辯，均未提出何證據以實其說。況依常理，倘千田運動器材行所在店面客源可為蘇慧娟其他2家店所吸收，則蘇慧娟何需在花蓮市開設3家店面，豈非徒增營業成本，是此部分所辯顯與常理不合，自不足採。
　　⒋系爭房屋出租部分為蘇慧娟向陳進義承租作為經營千田運
      動器材行使用，租賃期間自107年1月1日至111年12月31日
      ，每月租金為80,000元；另蘇慧娟主張之營業損失部分，
      應扣除其因本件火災事故後所不用再給付之系爭房屋出租
      部分租金等情，業為兩造所不爭執，已為前揭三、㈡、㈥所
      述。綜上，扣除上揭本院所認定之27個月營業損失期間之
      租金減免金額，蘇慧娟請求被告賠償營業損失部分以2,17
      4,040元（計算式：4,334,040－【80,000×27】＝2,174,040
      ）為有理由，逾此部分則無理由。
　㈢陳進義請求部分：　　　　　　　　　　　
    ⒈陳進義因系爭房屋燒毀，請求被告賠償系爭房屋1至4樓折
      舊後現值6,182,723元及5樓折舊後現值570,714元，為有
      理由，逾此部分請求則無理由。
      ⑴系爭房屋(包含5樓屋凸【即4樓頂增建】）之面積如附表
        所示，說明如下。
　　　　①查系爭房屋為「地上4層座北朝南長條狀鋼構鐵皮建築
          物」，並有第5樓屋凸之增建。另系爭房屋1、2、3層
          於增建前之面積，依其「建物登記謄本」為191.82、
          211.60、37.35平方公尺。嗣陳進義在原第3層外及第
          4層，增建鋼鐵造蓋鐵皮浪板材質之鐵皮屋，使增建
          後之第3、4層之面積與第2層面積相同等情，已如前
          揭三、㈦、㈧所述。
　　　　②惟依系爭房屋109年課稅明細表，可知系爭房屋1至3樓
          總面積已達709.7平方公尺(見卷二第145-147頁），
          顯大於以上揭「建物登記謄本」記載為基礎所換算出
          之系爭房屋第1至3樓總面積440.77平方公尺（計算式
          ：191.82＋211.60＋37.35＝440.77），本院審酌房屋面
          積涉及房屋稅額計算，房屋所有權人並無多報其面積
          之實益，認上揭課稅明細表所載之系爭房屋面積，較
          貼近於本件火災發生前之現況，認陳進義主張系爭房
          屋已因增建而面積擴大乙情可採。
　　　　③經本院依上揭課稅明細表函請花蓮縣地方稅務局提供
          系爭房屋各樓層面積核定相關資料，雖該局函復以該
          核定資料已因年代久遠業無保存而無法提供等語，惟
          提供本院92年花院廣92執廉9456字第38936號不動產
          權利移轉證書(下稱系爭權利移轉證書）供本院作為
          審認系爭房屋面積之參考，有花蓮縣地方稅務局111
          年2月17日花稅財字第1110103500號函及系爭權利移
          轉證書附卷（見卷二第245、247頁）。經審視系爭權
          利移轉證書，其上載明系爭房屋除上揭「經建物登記
          」部分外，尚有「未經辦理建物所有權第一次登記」
          部分之建物（第1、2、3層面積分別為79、77.69、96
          .7平方公尺）。從而，系爭房屋第1至3層之總面積為
          693.53平方公尺（計算式：440.77【已登記】＋252.7
          6【未登記】＝693.53），再加計未計入之騎樓面積18
          .7平方公尺，則核與上揭課稅明細表所示面積709.7
          平方公尺相近，應較為可採。
　　　　④從而，依系爭權利移轉證書，可知系爭房屋於93年進
          行拍賣時，其1樓面積為270.82平方公尺（計算式：1
          91.82【已登記】＋79【未登記】＝270.82）、2樓面積
          為289.89平方公尺（計算式：211.6【已登記】＋77.6
          9【未登記】＝289.89）、3樓面積為133.42平方公尺
          （計算式：37.35【已登記】＋96.07【未登記】＝133.
          42）。又系爭房屋第3、4層經陳進義以鐵皮屋進行擴
          、增建後，其面積與第2增面積相同，已如上揭①所述
          ，是系爭房屋第3、4層所增建鐵皮屋之面積分別為15
          6.47（計算式：289.89【2樓面積】—133.42【3樓擴
          建前面積】＝270.82）、289.89平方公尺。爰認定系
          爭房屋第1至4樓面積如附表所示。
　　　　⑤至系爭房屋5樓屋凸面積部分，因兩造就該部分於107
          年9月增建工程款為578,700元不爭執，故已足計算此
          部分之折舊，而無確定其實際面積之必要，附此敘明
          。
　　　⑵系爭房屋1至4樓折舊後現值為12,458,033元、系爭房屋5
        樓折舊後現值為570,714元。
　　　　①系爭房屋之原始起造工程費、折舊後現值前經花蓮縣
          建築師工會為鑑定及補充鑑定，鑑定結論如附件1、2
          之鑑定報告、說明書所示。又本件兩造僅對系爭房屋
          之面積認定有爭執，然對本院依上揭鑑定報告、說明
          書所示之計算方式核算系爭房屋之原始起造工程費及
          折舊後現值，均表示沒有意見（見卷二第285頁）。
          本院即以如附表所示系爭房屋各樓層面積，及上揭鑑
          定報告、說明書所示之計算方式，核算系爭房屋之原
          始起造工程費、折舊後現值如附表所示（詳細計算方
          式如附表「註」所示）。
　　　　②至原告主張應以「重建費用」計算折舊部分云云，因
          已不合會計上「折舊」係以資產「原始購入成本」計
          算資產因時間經過或使用情形所生價值耗損之定義（
          見卷第176-177頁），復未提出何會計學理上或司法
          實務上之依據，自不足採。
　　　　③承上，系爭房屋1至4樓折舊後現值為12,458,033元（
          計算式：8,566,362＋3,891,671＝12,458,033）、系爭
          房屋5樓折舊後現值為570,714元。　
　　　⑶綜上，系爭房屋1至4樓折舊後現值為12,458,033元，又
        陳進義就系爭房屋1、2樓、2樓夾層、3樓、4樓「建築
        物」毀損部分所受富邦產險公司給付保險金3,617,277
        元，應自此部分求償金額予扣除等情，已如前揭三、
        所述。從而，原告得請求系爭房屋1至4樓毀損金額為8,
        840,756元（計算式：12,458,033—3,617,277＝8,840,75
        6），已高於陳進義請求被告賠償系爭房屋1至4樓重建
        金額6,182,723元，是原告此部分請求自有理由；另系
        爭房屋5樓折舊後現值為570,714元，是陳進義就此部分
        之求償，自以此金額為有理由，逾此部分之請求則屬無
        據。
    ⒉陳進義請求被告於陳進義因此部分損失所受領之保險給付5
      00,000元外，再賠償系爭房屋自用部分之内部財物折舊後
      現值損失300,000元；及系爭家用冷氣機折舊後現值損失2
      48,325元，為有理由，逾此部分則無理由。
      ⑴系爭房屋內部扣除千田運動器材行之營業裝修、營業生
        財、貨物之損失外，其內部財物損失為系爭房屋自用部
        分內之動產。
　　　　查系爭房屋於本件火災前，曾向富邦產險公司投保系爭
        保險，其中⒈建築物、⒉營業裝修、⒊營業生財、⒋貨物、
        ⒌建築物內動產之保險金額分別為4,000,000元、1,000,
        000元、2,000,000元、15,000,000元、500,000元，有
        系爭公證報告可證。是依上揭「⒊營業生財」、「⒋貨物
        」之投保內容，可知上揭「⒌建築物內動產」係指千田
        運動器材行之營業生財設備及貨物外，系爭房屋自用部
        分內之動產。
      ⑵系爭公證報告「⒌建築物內動產」項下之理賠，不包括系
        爭家用冷氣機之損失。
　　　　①經審視系爭公證報告，其「⒌建築物內動產」欄載明保
          險金額為500,000元、求償金額為3,739,529元、理賠
          金額為500,000元。其中求償金額為3,739,529元部分
          ，係指系爭房屋第3至4樓房間內不包括分離式冷氣之
          財物等情，有系爭公證報告所附「3樓至4樓住家財產
          損失表」、「全盛冷凍空調工程行108年11月6日報價
          單」(下稱系爭報價單)附卷可證(見卷第292、293頁)
          。再經審視系爭報價單，其上之分離式冷氣機之噸數
          均為2.25噸以下之規格，與千田運動用品店營業用之
          空調屬中央空調或15噸、60噸之規格(見卷第294、29
          5頁)有明顯區別，堪認陳進義主張系爭報價單之分離
          式冷氣機屬其住家自用可採。
　　　　②綜上，系爭公證報告「⒌建築物內動產」項下之理賠，
          不包括系爭家用冷氣機之損失。
　　　⑶本院審酌系爭公證報告「⒌建築物內動產」項之理賠，其
        求償金額為3,739,529元，理賠金額500,000元已達保險
        金額之上限，足認上揭求償金額經計算折舊後，其現值
        仍已高於500,000元，另參酌一切情狀，認陳進義主張
        除上揭經保險理賠之500,000元外，其系爭房屋自用部
        分內動產經計算折舊後尚有300,000元之現值損害乙情
        可採。另系爭家用冷氣機之折舊後現值，本院審酌系爭
        房屋4、5樓鐵皮屋係107年9月間興建，是系爭家用冷氣
        機之裝設日期應為107年10、11月間，迄至本件火災於1
        08年10月間發生，爰認定系爭家用冷氣使用期間為1年
        ，依行政院所頒固定資產耐用年數表及固定資產折舊率
        表房屋附屬箱型冷暖氣之耐用年數為5年，依平均法計
        算其折舊結果，則扣除折舊後之修復費用估定為248,32
        5元【計算方式：1.殘價＝取得成本÷( 耐用年數＋1)即29
        7,990÷(5+1)≒49,665（小數點以下四捨五入）；2.折舊
        額 ＝(取得成本－殘價)×1/（耐用年數）×（使用年數）
        即(297,990－49,665) ×1/5×（1+0/12）≒49,665（小數
        點以下四捨五入）；3.扣除折舊後價值＝（新品取得成
        本－折舊額）即297,990－49,665＝248,325】。
　　　⑷綜上，陳進義請求扣除保險給付後系爭房屋自用部分之
        内部財物折舊後現值損失300,000元，及系爭家用冷氣
        機折舊後現值損失248,325元，為有理由，逾此部分則
        無理由。　　　　　
    ⒊陳進義請求系爭房屋出租部分於本件火災後至原地重建得
      予重新營運之27個月期間之租金損失2,160,000元為有理
      由，逾此部分則無理由。
　　　⑴查本件火災發生後至原地重建後得以重新營運期間為27
        個月，蘇慧娟於此期間因系爭房屋出租部分滅失而無需
        再給付陳進義租金，故其營業損失金額應扣除此期間之
        租金減省金額乙情，已如上揭㈡、⒈、⒋所述。是陳進義
        於系爭房屋重建完成後，既已得使用收益新建成之屋，
        是其就系爭房屋出租部分滅失所受之租金損失期間，自
        應以上揭27個月期間為準。
　　　⑵從而，以系爭房屋出租予蘇慧娟之每月租金80,000元計
        算，陳進義得請求系爭房屋出租部分滅失所受之租金損
        失金額為2,160,000元（計算式：80,000×27(月)＝2,160
        ,000元），逾此部分請求則無理由。
    ⒋陳進義請求租屋支出損失部分，以621,000有理由，逾此部
      分則無理由。　　　　　
　　　陳建義因本件火災致系爭房屋毀損，而向訴外人謝美鳳承
      租房屋36個月居住使用，每月租金為23,000元等情，已如
      前揭三、所述；參酌系爭房屋於本件火災發生後至原地
      重建期間為27個月，業為本院認定如前，是陳進義自於此
      期間始有向他人租屋居住之必要。從而，陳進義得之租金
      支出損失621,000元(計算式：23,000×27＝621,000）為有
      理由，逾此部分則無理由。
　　⒌綜上，陳進義得請求之金額為10,082,762元（計算式：6,1
      82,723＋570,714＋300,000＋248,325＋2,160,000＋621,000＝1
      0,082,762)。
　㈣按給付無確定期限者，債務人於債權人得請求給付時，經其
    催告而未為給付，自受催告時起，負遲延責任。其經債權人
    起訴而送達訴狀，與催告有同一之效力，民法第229條第2項
    定有明文。又遲延之債務，以支付金錢為標的者，債權人得
    請求依法定利率計算之遲延利息。但約定利率較高者，仍從
    其約定利率；而應付利息之債務，其利率未經約定，亦無法
    律可據者，週年利率為百分之5，亦為同法第233條第1項及
    第203條所明定。本件侵權行為之債係未定期限之債，而本
    件起訴狀繕本係於109年8月24日送達被告，有卷附送達證書
    可憑（見卷一第153頁），是原告請求自起訴狀繕本送達翌
    日即109年8月25日起至清償日止，按年息5%計算之利息，自
    屬有理。
六、綜上所述，原告依侵權行為法律關係，請求被告給付如主文
    第1、2項所示，為有理由，應予准許；逾此範圍之請求，為
    無理由，應予駁回。
七、原告陳明願供擔保，聲請宣告假執行，核與民事訴訟法第39
    0條第2項規定並無不合，茲酌定相當擔保金額，予以准許，
    並依同法第392條第2項規定，依聲請宣告被告預供擔保得免
    為假執行。至原告敗訴部分，其假執行之聲請已失所依附，
    應併予駁回之。
八、訴訟費用負擔之依據：民事訴訟法第79條、第85條第1項但
    書。 　　　
中    華    民    國   111    年    6     月    10    日
                  民事第一庭  法  官  李立青
以上正本係照原本作成。
如不服本判決，應於送達後20日內，向本院提出上訴狀並表明上
訴理由，如於本判決宣示後送達前提起上訴者，應於判決送達後
20日內補提上訴理由書（均須按他造當事人之人數附繕本並繳納
上訴裁判費）。
如委任律師提起上訴者，亦應一併繳納上訴審裁判費。
中　　華　　民　　國　　111 　年　　6 　　月　　13　　日
                              書記官  洪美雪

附表（面積單位均為平方公尺，金額單位均為新臺幣。）　
樓層 已登記面積 未登記面積 增建面積 總面積 原始起造工程費 折 舊 後 現 值 1 191.82 79 0 270.82 13,573,855元(註1) 8,566,362元(註3) 2 211.6 77.69 0 289.89   3 37.35 96.07 156.47 289.89   4 0 0 289.89 289.89 3,946,128元(註2) 3,891,671元(註4) 5   未知  578,700元 570,714元(註5) 合計     18,092,092元 13,025,024元 註1：(1至3樓原始起造工程費之計算方式)   ⑴1至3樓增建前部分11,443,907元(計算式：694.53×(7,570,777/459.47）＝11,443,907） 　  ⊙1至3樓增建前部分，為「鋼筋水泥磚鋼架造」，總面積為694.53平方公尺（計算式：191.82＋211.6＋37.35＋79＋77.69＋96.07＝694.53） 　　⊙計算方式：因附件1鑑定報告第十點㈠所載「建物原始起造部分之工程費用」7,570,777元係以系爭房屋1至3樓「已登記」面積459.47平方公尺換算所得，故以此換算出其每平方公尺之原始起造工程費（即7,570,777／459.47）後，再乘以1至3樓「增建前」總面積為694.53平方公尺所得。   ⑵3樓增建鐵皮屋部分2,129,948元(計算式：156.47×(2,880,405/211.6）＝2,129,948） 　　⊙3樓增建鐵皮屋部分，為「鋼鐵造蓋鐵皮浪板」，面積為156.47（即289.89【3樓面積】—37.35【3樓擴建前已登記面積】＋96.07【3樓擴建前未登記面積】＝156.47） 　　⊙計算方式：因3樓增建鐵皮屋與4樓增建鐵皮屋係同時興建之相同材質建物，而依附件2說明書第三點4樓之增建折舊後現值之「建造成本計算」項下所載2,880,405元係以系爭房屋4樓原推估之面積211.6平方公尺換算所得，故以此換算出其每平方公尺之原始起造工程費（即2,880,405／211.6）後，再乘以3樓增建鐵皮屋面積為156.47平方公尺所得。   ⑶合計：13,573,855元(計算式：11,443,907＋2,129,948＝13,573,855元） 註2：(4樓原始起造工程費之計算方式)   4樓增建鐵皮屋部分3,946,128元(計算式：289.89×(2,880,405/211.6）＝3,946,128） 　⊙計算方式：同上揭註⒈、⑵。 註3：(1至3樓折舊後現值之計算方式)　 　⑴1至3樓增建前部分6,465,807元（計算式：11,443,907元—（11,443,907×1.5%×29年)＝6,465,807） 　  ⊙計算方式：同附件2說明書第二點之計算方式，其中11,443,907元係1至3樓增建前部分之原始起造工程費。   ⑵3樓增建鐵皮屋部分2,100,555元（計算式：2,129,948—（2,129,948×1.38%×1年)＝2,100,555） 　  ⊙計算方式：同附件2說明書第三點之計算方式，其中2,129,948元係3樓增建鐵皮屋部分之原始起造工程費。   ⑶合計：8,566,362元(計算式：6,465,807＋2,100,555＝8,566,362元）　　 註4：(4樓折舊後現值之計算方式)　　　 　4樓增建鐵皮屋部分3,891,671元（計算式：3,946,128—（3,946,128×1.38%×1年)＝3,891,671） 　⊙計算方式：同附件2說明書第三點之計算方式，其中3,946,128元係4樓增建鐵皮屋部分之原始起造工程費。 註5：(5樓折舊後現值之計算方式)　　　　 　5樓增建鐵皮屋570,714元（計算式：578,700—（578,700×1.38%×1年)＝570,714） 　⊙計算方式：同附件2說明書第三點之計算方式，其中578,700元係5樓增建鐵皮屋部分之原始起造工程費(見不爭執事項第點)。